臺灣基隆地方法院刑事判決　　　　　　　96年度交易字第38號
公　訴　人　臺灣基隆地方法院檢察署檢察官
被　　　告　丁○○
上列被告因違反業務過失傷害案件，經檢察官提起公訴（96年度
調偵字第45號），本院判決如下：
    主      文
丁○○從事業務之人，因業務上之過失傷害人，處有期徒刑參月
，如易科罰金以新台幣壹仟元折算壹日。
    事實及理由
一、犯罪事實：
    丁○○為達詮企業社司機，從事載運鷹架至施工工地之業務
    ，為從事駕駛業務之人；其於民國95年11月17日上午9 時15
    分許，駕駛車牌號碼9909-DF 號自用小客車，從基隆市○○
    路家中出發，沿信一路往中正路國道1 號公路方向行駛，欲
    至位於台北縣林口鄉之公司處上班；丁○○行駛至基隆市○○路與義五路之交岔路口前時，原應注意車輛行駛時，應注
    意車前狀況，以隨時採取必要之安全措施；並應注意車輛行
    經交岔路口時，應減速慢行，且在同一車道行駛時，除擬超
    越前車外，後車與前車之間應保持隨時可以煞停之距離，而
    依當時日間自然光線、天候晴、路面乾燥無缺陷、無障礙物
    、視距良好等現場路況，並無不能注意情形，竟疏未注意車
    前狀況及減速慢行，且行駛於最內側之左轉專用車道（內側
    第1車道）上；此時其同向右前方之內側第2車道上，恰有由
    乙○○所騎乘，後座附載丙○○○之LOX-289 號重型機車，
    原由義七路信義市場方向右轉信一路，欲直行回中山一路住
    處；適乙○○騎乘機車行駛於信一路內側第2 車道時，因機
    車之右後方有車輛欲超前而逼近，乙○○亦疏未注意慢慢靠
    右行駛，而貿然往左行駛至禁型機車之最內側左轉專用車道
    上，因此丁○○駕駛之9909-DF 號自用小客車車頭乃自後追
    撞乙○○騎乘之LOX -289號重型機車車尾，乙○○及附載之
    丙○○○因此人車倒地，使乙○○受有第四腰椎壓迫性骨折
    ，丙○○○受有右側跟骨後粗隆撕除性（閉鎖性）骨折及肌
    腱附生性骨折等傷害。嗣因交通隊員警適在車禍現場附近值
    勤及丁○○報警，丁○○並承認為肇事人且接受裁判，而得
    悉上情。
二、證據名稱：
  (一)被告於本院審理時之認罪自白。
  (二)告訴人乙○○、丙○○○指訴之內容。
  (三)卷附衛生署基隆醫院診斷證明書2 紙、道路交通事故現場圖
    、調查報告表(一)、(二)、談話紀錄表、補充資料(二)、照片17幀
    、行政院衛生署基隆醫院驗傷診斷書、基宜區車輛行車事故
    鑑定委員會基宜鑑定字第0965000390號函附件基宜區960022
    號鑑定書、國防醫學院三軍總醫院診斷證明書、聲請調解書
    、受傷照片8幀。
  (四)被告駕車疏未注意車前狀況及減速慢行，行駛於最內側之左
    轉專用車道（內側第1 車道）上，適乙○○騎乘機車行駛於
    信一路內側第2 車道時，貿然往左行駛至禁型機車之最內側
    左轉專用車道上，致被告駕駛之車輛車頭自後追撞乙○○騎
    乘之LOX -289號重型機車車尾，乙○○及附載之丙○○○因
    此人車倒地，使乙○○受有第四腰椎壓迫性骨折，丙○○○
    受有右側跟骨後粗隆撕除性（閉鎖性）骨折及肌腱附生性骨
    折等傷害，二者有相當因果關係。
  (五)按刑法上所稱「業務」，係指以反覆同種類之行為為目的之
    社會活動而言，至於報酬之有無、是否以營利為目的，均非
    所問，只須其具有反覆繼續性，即屬之。而從事駕駛業務之
    人，對於駕駛中發生危險之認識能力，較一般人為強，故法
    律上課以較高之注意義務；另刑法上之「業務」，除主要業
    務外，尚包含附隨業務在內，即為完成主要業務所附隨之準
    備工作或輔助事務，均包含在內。查本件被告係達詮企業社
    司機，其主要業務為載運鷹架至工地，業據其於本院審理時
    陳述明確，顯見開車為其附隨義務，而為完成主要業務所附
    隨之準備工作或輔助事務，均包括於「業務」範圍內，被告
    當日駕駛自用小客車，欲前往台北縣林口鄉工作地點上班，
    則被告於上班時駕車之行為，乃基於其附隨業務行為所生，
    而被告於上班途中，不慎撞傷告訴人2 人之行為，因係基於
    其附隨業務所發生之過失，是被告應負業務過失傷害人罪責
    。
三、刑之酌科：
  (一)核被告丁○○所為，係涉犯刑法第284條第2項前段之業務過
    失傷害罪。其以一駕車過失行為，同時致乙○○、丙○○○
    受有傷害，為同種想像競合犯，依同法第55條規定，論以一
    業務過失傷害罪。
  (二)被告肇事後，因交通隊員警適在車禍現場附近值勤及被告報
    警，於員警前往處理時當場承認其為肇事人且接受裁判，有
    基隆市○○○道路交通事故肇事人自首情形紀錄表1 份在卷
    可參，應依刑法第62條前段之規定減輕其刑。
  (三)爰審酌被告因一時駕車疏失，致告訴人乙○○、丙○○○受
    有如事實欄所載傷害情形，惟告訴人乙○○無照駕駛重機車
    ，行經行車管制號誌正常岔路口，內側車道潻有「禁行機車
    」標字，左轉彎未依兩段方式進行左轉，為肇事主因，被告
    於肇事後迄未與告訴人達成民事賠償之和解，取得被害人諒
    解及其犯後認罪之態度等一切情狀，量處有期徒刑如主文所
    示之刑，並諭知易科罰金之折算標準。
四、應適用之法條：
    依刑事訴訟法第299條第1項前段，刑法第284條第2項前段、
    第62條前段、第41條第1項前段，刑法施行法第1條之1，判
    決如主文。
本案經檢察官甲○○到庭執行職務。
中　　華　　民　　國　　96　　年　　5　　月　　25　　日
                  刑事第二庭法  官    何怡穎
以上正本證明與原本無異。
對於本件判決如有不服，應於收受送達後10日內，向本院提出上
訴書狀，上訴於臺灣高等法院，並按他造當事人之人數附具繕本
。
中　　華　　民　　國　　96　　年　　5　　月　　25　　日
                            書記官    鄭梅君
附錄本案論罪科刑法條：
刑法第284條第2項
從事業務之人，因業務上之過失傷害人者，處1年以下有期徒刑
、拘役或1 千元以下罰金，致重傷者，處 3 年以下有期徒刑、
拘役或2千元以下罰金。
